【裁判字號】    89,小上,9
【裁判日期】    890621
【裁判案由】    清償借款
【裁判全文】
臺灣高雄地方法院民事判決  八十九年度小上字第九號
    上  訴  人  乙○○
    即  被  告
    被上  訴人  甲○○  住高雄.
    即  原  告
右當事人間請求清償借款事件，上訴人對於中華民國八十八年十二月十六日本院簡易
庭八十八年度旗小字第五四號小額第一審判決提起上訴，本院判決如左：
    主    文
上訴駁回。
第二審訴訟費用由上訴人負擔。
    事    實
甲、上訴人方面：
  一、聲明：求為判決：(一)原判決廢棄。(二)駁回被上訴人在第一審之訴。
  二、陳述：除與原判決書所載相同者茲引用者外，補稱：
      依據鈞院八十八年度旗小字第五二號民事卷附筆錄記載，證人即該案原告張秀
      書於民國八十八年十一月十八日庭訊時陳稱：當時是屏東「中華餐廳」董事長
      劉志平向甲○○商借新台幣（以下同）二十萬元周轉，她只有十萬元不夠，轉
      向伊借十萬元，合計二十萬元，由甲○○親自交給「中華餐廳」董事長等語；
      被上訴人即該案證人甲○○於該次庭訊亦證稱：該項借款二十萬元是伊親自交
      給「中華餐廳」董事長劉志平的，當時劉中懷也有在現場有看見等語，據上可
      知，本件系爭借款確係訴外人即「中華餐廳」董事長劉志平所借用，並非上訴
      人私人借用。原判決認定之事實不依據被上訴人及證人張秀書之證言，顯有違
      背法令。
  三、證據：援用原審之立證方法。
乙、被上訴人方面：
  一、聲明：求為判決如主文第一項所示。
  二、陳述：除與原判決書所載相同者茲予引用者外，補稱：
      當時是上訴人與劉志平合夥作生意，因上訴人錢不夠，所以向伊借錢，雖然劉
      志平在場，但錢是上訴人借的等語。
  三、證據：援用原審之立證方法。
丙、本院依職權調閱本院八十八年小上字第十號（即旗山簡易庭）八十八年度旗小字
    第五二號民事卷全卷。
    理    由
一、本件被上訴人起訴主張上訴人因與訴外人劉志平合夥做生意欠缺資金，而於七十
    八年八月十三日向被上訴人借款十萬元，約定清償期限為七十八年九月十三日，
    詎屆期未為清償，經被上訴人屢次催討均置之不理，因本於消費借貸法律關係求
    為命上訴人給付十萬元，及自七十八年九月十四日起至清償日止，按年息百分之
    五計算之利息之判決等語。
二、上訴人則以本件真正借款人為訴外人即中華餐廳董事長劉志平，由劉志平直接與
    被上訴人洽談，以該中華餐廳一個月到期，面額均為十萬元支票二張，調借二十
    萬元，嗣因銀行存款不足，上訴人始奉劉志平之命代表中華餐廳出具借據二紙予
    被上訴人，以取回前開支票還給劉志平，事後劉志平有無清償該筆借款，上訴人
    並不清楚，上訴人並未向被上訴人借得任何款項，且依據證人張秀書於鈞院八十
    八年度旗小字第五二號案八十八年十一月十八日庭訊時本於原告之身分陳稱：當
    時是屏東「中華餐廳」董事長劉志平向甲○○商借新台幣（以下同）二十萬元周
    轉，她只有十萬元不夠，轉向伊借十萬元，合計二十萬元，由甲○○親自交給「
    中華餐廳」董事長等語、被上訴人即該案證人甲○○於該次庭訊亦證稱：該項借
    款二十萬元是伊親自交給「中華餐廳」董事長劉志平的，當時劉中懷也有在現場
    有看見等語可知，本件系爭借款確係訴外人劉志平所借用，並非上訴人私人借用
    。原判決認定之事實不依據被上訴人及證人張秀書之證言，顯有違背法令等語置
    辯。
三、按對於小額程序之第一審判決之上訴，非以其違背法令為理由，不得為之；所謂
    判決違背法令，乃指判決不適用法規或適用不當；次按小額程序之第二審判決，
    有下列情形之一者，得不經言詞辯論為之：二、依上訴意旨足認上訴為無理由者
    。第二審法院認上訴為無理由者，應為駁回之判決。民事訴訟法第四百三十六條
    之二十四第二項、第四百三十六條之三十二第二項準用第四百六十八條、第四百
    三十六條之二十九第二款、第四百三十六條之三十二第二項準用第四百四十九條
    第一項分別定有明文。再按所謂違背法令，非以違背成文法為限，即判決違背成
    文法以外之法則，如論理法則、經驗法則、證據法則，仍應認判決認定之事實違
    背法令。又所謂證據法則，係指法院調查證據認定事實所應遵守之法則而言，而
    法院認定事實所憑之證據，必須於應證事實有相當之證明力者，始足當之，若一
    種證據得生推定事實之效力者，必須現行法規有所依據，亦即以現行法規明文規
    定者為限，不得以單純論理為臆測之根據，而就應證事實為推定之判斷，證據之
    證明力，應由審理事實之法院依自由心證認定之，並於判決理由項下記載得心證
    之理由。
四、本件原審以：依上訴人提出之借據記載內容「一、茲借到李秋連女士新台幣拾萬
    元整。二、借用期限：民國七十九年九月十三日清還。三、右款確係如數收訛無
    訛。此據致甲○○女士收執。借款人劉中懷。住址：屏東市○○路一二一號（中
    華餐廳）」上訴人自承上開借據為其所親簽等情，認定上訴人向被上訴人借款十
    萬元至明，又縱如上訴人主張本件借款人係訴外人即中華餐廳負責人劉志平，惟
    按第三人與債權人訂立契約承擔債務人之債務者，其債務於契約成立時，移轉於
    該第三人。民法第三百條定有明文。是上訴人既已簽立上開借據予被上訴人，自
    因此承擔本件借款債務等情，而為被上訴人勝訴之判決。故原審係以被上訴人提
    出之借據及上訴人於原審自認之事實，認定本件借款人為上訴人，其認定事實所
    憑之證據，依現行法規本有依據，非以單純論理為臆測之根據，且於判決理由項
    下記載得心證之理由，故原判決並無違背證據法則之違背法令之處。又上訴人主
    張證人張秀書於本院八十八年度旗小字第五二號案審理中，本於原告身份陳稱：
    當時是「中華餐廳」董事長劉志平向甲○○商借新台幣二十萬元，她不夠只有十
    萬元，而向他借十萬元，合計二十萬元借給「中華餐廳」的等語、被上訴人於該
    案以證人之身分亦證稱：該項借款是她直接交給「中華餐廳」董事長劉志平的，
    當時，劉中懷也有在現場有看見等語。惟經本院依職權調取前開案卷核對有關筆
    錄記載內容得知：證人張秀書於該案係陳稱「是劉某以支票向甲○○借二十萬元
    ，甲○○向我拿十萬元給甲○○共二十萬元拿給相對人（即劉中懷），結果劉某
    就寫借據二張取回支票，是相對人亦是向我借十萬元」等語、被上訴人則係證稱
    「（錢是何人所借）是劉中懷所借，錢也是拿給他，非劉志平所借」等語；且有
    關開庭錄音帶內容經該案第二審法院當庭播放勘驗，而與筆錄記載內容互核一致
    在卷（見八十九年度小上字第一０號八十九年二月二十四日準備程序筆錄），是
    上訴人此部主張，尚非可採。再參以證人張秀書於本院八十九年五月十二日準備
    程序期日到庭，亦證稱：劉中懷向甲○○借二十萬元，甲○○因錢不夠，才向伊
    借十萬元以湊足二十萬元，據甲○○說錢是劉中懷借的，劉中懷也有開立借據給
    伊，並不認識劉志平，也不知有中華餐廳的事等語可知，上訴人乃為本件借款之
    借款人此一事實，至屬明確。從而，上訴人徒執陳詞指摘原判決違背法令，為不
    可取，其上訴顯無理由。
五、綜上所述，本件上訴人之上訴為無理由，爰不經言詞辯論，逕以判決駁回其上訴
    。
據上論結：本件上訴為無理由，爰依民事訴訟法第四百三十六條之二十九第二款、第
四百三十六條之三十二第二項、第四百四十九條第一項、第七十八條，判
決如主文。
中      華      民      國    八十九    年      六      月    二十一    日
                              臺灣高雄地方法院民事第六庭
~B審判長法官  陳明富
~B法      官  吳進寶
~B法      官  林玉心
右為正本係照原本作成。
本判決不得上訴。
中      華      民      國    八十九    年      六      月    二十一     日
~B法院書記官  鄭裕一


司法院資訊處製作；財團法人民間司法改革基金會備份。
